【裁判字號】    90,易,874
【裁判日期】    900911
【裁判案由】    贓物
【裁判全文】
臺灣彰化地方法院刑事判決                            九十年度易字第八七四號
    公  訴  人  臺灣彰化地方法院檢察署檢察官
    被      告  甲○○
右列被告因贓物案件，經檢察官提起公訴（八十九年度偵字第七九六號、九十年度
偵緝字第二七號），本院判決如左：
        主  文
甲○○無罪。
        理  由
一、公訴意旨略以：被告甲○○曾因違反槍砲彈藥刀械管制條例案件，經台灣台中地
    方法院於八十三年九月二十六日判處有期徒刑六月確定，嗣經通緝，緝獲歸案後
    ，於八十四年九月四日執行完畢。其於八十九年八月三十日，在彰化縣員林鎮○○路路旁，明知綽號「楊仔」之姓名年籍不詳男子所交付如附表所示之支票一紙
    係來源不明之盜贓物，竟仍加以收受。嗣經由知情之乙○○（本院另行審結）輾
    轉交予不知情之陳玉華（已據檢察官不起訴處分確定）持交往提兌為警查獲等情
    ，因認被告甲○○涉犯刑法第三百四十九條第一項收受贓物罪嫌等語。
二、按犯罪事實應依證據認定之，無證據不得推定其犯罪事實。再不能證明被告有被
    訴之犯罪事實者，應諭知無罪之判決，刑事訴訟法第一百五十四條、第三百零一
    條第一項分別定有明文。又據刑事訴訟法第一百五十六條第二項規定，被告雖經
    自白，仍應調查其他必要之證據，以察其是否與事實相符，如其自白，經查明與
    事實不符者，自不得採為證據。立法目的乃欲以補強證據擔保自白之真實性；亦
    即以補強證據之存在，藉之限制自白在證據上之價值。而所謂補強證據，則指除
    該自白本身外，其他足資以證明自白之犯罪事實確具有相當程度真實性之證據而
    言。雖其所補強者，非以事實之全部為必要，但亦須因補強證據與自白之相互利
    用，而足使犯罪事實獲得確信者，始足當之（最高法院三十年上字第二七三五號
    ；七十四年年台覆字第一０號判例參照）。另法院得否變更檢察官起訴所引應適
    用之法條，以判決所認定之事實與起訴事實是否同一而定，起訴事實與判決事實
    是否同一，則採基本事實同一說，其基本事實是否同一，係以社會事實為準。而
    收受贓物與強盜之基本事實顯屬不同，檢察官於起訴書既僅敘及被告收受贓物之
    犯罪事實，雖法院於審理時調查得悉被告係犯強盜之事實，仍不得引用刑事訴訟
    法第三百條之規定，變更檢察官所引收受贓物罪法條而判處被告強盜罪刑。
三、經查：如附表所示之支票原為丙○○所有，於八十九年八月二十七日上午五時三
    十分許，在彰化縣二林鎮○○路○段青旺便利商店前，由其胞弟丁○○持有中，
    被強盜劫取等情，已據被害人丙○○、丁○○於警訊時指訴明確在卷，復有該支
    票及退票理由單影本等件影本可按。再被告甲○○於偵查中及本院審理時雖自白
    該支票係某位綽號「楊仔」者所交付一節，但稽其於九十年一月十二日檢察官偵
    訊時供述：這張票是「楊仔」拿給我的，他說如果我幫他調現成功要給我二萬元
    ，我就拿給被告乙○○幫忙調現云云；於九十年四月九日檢察官偵訊時改稱：「
    楊仔」欠我二萬，他拿給我十萬的票，我拿十萬的票去兌現，剩下的八萬再還給
    「楊仔」，於三十日在彰化縣員林鎮○○路○路邊給我的云云；而於九十年八月
    本院審理時則辯稱：係一位「楊仔」給我的，我不知道他的真實姓名，「楊仔」
    拿這張票是要抵帳的，「楊仔」之前向我借快十萬元，在這張票之後我還有借給
    他，是在溪湖糖廠路邊交給我的云云。前後三次之供述明顯岐異，足認被告之自
    白虛妄不實，係臨訟杜撰之詞，實難憑信。再參之同案被告乙○○於九十年三月
    九日檢察官偵訊時及同年七月二十七日本院審理時一致供證：伊於事後，曾詢問
    被告甲○○該支票來源，被告甲○○答稱：係劫來的等語在卷。而參之社會事實
    與經驗，被告甲○○如確係自「楊仔」者收受無訛，當無前後供述不一，且不能
    提供其真實姓名或住居所之理？應認同案被告乙○○之供證信實足採。是本案被
    告甲○○雖自白如附表所示之支票，係其自「楊仔」者收受，但經本院調查結果
    ，被告之自白與事實不符，應係被告甲○○夥同第三人行劫取得，方符事證情況
    。綜上所述，本案既查無證據足資證明被告係犯收受贓物之罪行，其被訴收受贓
    物罪與強盜罪又非屬同一犯罪事實，自應諭知被告無罪之判決。至檢察官如仍堅
    信被告甲○○係犯收受贓物罪，自應就本院之判決提起上訴，如改認本院前開所
    認定之事實，即應另行就被告所犯之強盜罪嫌起訴，特此敘明。
據上論斷，應依刑事訴訟法第三百零一條第一項，判決如主文。
中      華      民      國    九十      年      九      月     十一     日
      臺灣彰化地方法院刑事第一庭
                                        法      官  蔡  紹  良
右正本證明與原本無異。
如不服本判決，應於判決送達後十日內，向本院提出上訴狀（須附繕本）。
告訴人或被害人對於判決如有不服具備理由請求檢察官上訴者，其上訴期間之計算係
以檢察官收受判決正本之日期為準。
                                        法院書記官  王  惠  嬌
中      華      民      國    九十      年      九      月     十八     日
附表：
┌──────┬───┬───┬───────┬────┬──────────┐
│發   票   日│發票人│受款人│金額（新台幣）│ 付款人 │票 據 號 碼 及 帳 號│
├──────┼───┼───┼───────┼────┼──────────┤
│八十九年八月│丙○○│空  白│壹拾萬元      │二林農會│票號─FA0000000     │
│二十九日    │      │      │              │信用部  │帳號─000000000     │
└──────┴───┴───┴───────┴────┴──────────┘


司法院資訊處製作；財團法人民間司法改革基金會備份。
